臺灣嘉義地方法院刑事判決　　　　九十五年度訴字第六○八號
公　訴　人　臺灣嘉義地方法院檢察署檢察官
被　　　告　甲○○
　　　　　　　　　　日生）
　　　　　　　　　　號
　　　　　　　　　　（
選任辯護人　蔡碧仲律師
　　　　　　陳偉展律師
　　　　　　陳怡禎律師
被　　　告　丙○○
　　　　　　　　　　）
　　　　　　　　　　號
　　　　　　　　　　（
上　一　人
指定辯護人　湯光民律師
上列被告等因違反毒品危害防制條例案件，經檢察官提起公訴（
九十四年度偵字第六○二九號、九十五年度偵字第一一九○號）
，本院判決如下：
    主  文
甲○○共同連續販賣第一級毒品，累犯，處有期徒刑拾壹年，扣
案之海洛因拾肆包內之海洛因（合計驗餘淨重柒點伍柒公克）均
沒收銷燬之，其外包裝袋拾肆個、磅秤壹臺、塑膠袋壹包、00
00000000號、0000000000號行動電話各壹具
均沒收，販賣第一級毒品所得之新臺幣捌萬肆仟元沒收，如全部
或一部不能沒收時，以其財產抵償之，共同販賣第一級毒品所得
之新臺幣壹仟元沒收。
丙○○共同販賣第一級毒品，累犯，處有期徒刑柒年貳月，扣案
之磅秤壹臺、0000000000號、0000000000
號行動電話各壹具均沒收，共同販賣第一級毒品所得之新臺幣壹
仟元沒收。
    事  實
一、甲○○前因違反麻醉藥品管理條例等案件，分別經本院判處
    有期徒刑八月、三年六月確定，並裁定應執行有期徒刑四年
    確定，於民國九十二年四月二十五日因假釋期滿，未經撤銷
    假釋，其未執行之刑，以已執行論而執行完畢。丙○○前因
    違反麻醉藥品管理條例等案件，分別經本院判處有期徒刑十
    月、五年四月，應執行有期徒刑六年確定，於執行中經假釋
    ，嗣假釋經撤銷，與另犯偽造文書案件，經臺灣彰化地方法
    院判處有期徒刑一年六月確定接續執行，於九十四年一月五
    日假釋，於九十四年五月二十四日因假釋期滿，未經撤銷假
    釋，其未執行之刑，以已執行論而執行完畢。均仍不知悔改
    ，甲○○竟意圖營利，基於販賣第一級毒品海洛因之概括犯
    意，自九十四年七、八月間某日起，在某便利商店或在嘉義
    市○○○街四十號其與丙○○共同住處，以每小包海洛因新
    臺幣（下同）六千元之價格，出售十次海洛因與鐘涵苓施用
    ；並分別以一包海洛因二萬三千元之價格及一小包海洛因一
    千元之價格，出售二次海洛因與丙○○施用；又於九十四年
    十月十七日因有事須外出，即將所使用之00000000
    00號行動電話留在上開住處，並囑丙○○該行動電話將有
    人來電欲購買海洛因，請代為接聽，再自行拿取置於桌上已
    秤量分裝完畢之海洛因代為交付及收取價金，而丙○○明知
    甲○○係從事販賣海洛因之交易，及代為交付之物係海洛因
    ，竟仍與甲○○共同意圖營利，基於販賣第一級毒品海洛因
    之犯意聯絡，應允之，並於同日下午三時三十八分許，欲購
    買海洛因之戊○○以0000000000號行動電話撥打
    上開甲○○行動電話時，代為接聽，茲因戊○○請求回撥，
    丙○○再以自己所使用之0000000000號行動電話
    回撥予戊○○，戊○○表示欲購買一千元之海洛因，並約定
    交易地點在嘉義市○○路二九○號彰化商業銀行北嘉義分行
    前之公用電話機旁後，丙○○即攜帶上開一小包已分裝完畢
    之海洛因到該分行，並將海洛因交付與戊○○，且向戊○○
    收取交易海洛因之價金十張壹佰元共計一千元。嗣於當日下
    午三時五十分許，警員發現戊○○與丙○○交易毒品，乃在
    嘉義市○○路八二七巷七號前，將戊○○逮捕，扣得上開一
    小包海洛因及0000000000號行動電話一具，並於
    當日下午五時十二分許，搜索甲○○及丙○○上開住處，扣
    得甲○○所有之海洛因共一大包及十三小包（合計驗餘淨重
    七點五七公克），供販賣海洛因所用之磅秤一臺、0000
    000000號行動電話一具、預備供販賣海洛因使用之塑
    膠袋一包及丙○○所有供販賣海洛因所用之0000000
    000號行動電話一具、販賣海洛因與戊○○所得之上開現
    金十張壹佰元共計一千元等物而查獲。
二、案經嘉義市警察局第二分局報告臺灣嘉義地方法院檢察署檢
    察官偵查起訴。
    理  由
一、訊據被告甲○○固坦承當時與被告丙○○同住於嘉義市○○○街四十號，扣得之海洛因共一大包及十三小包（合計驗餘
    淨重七點五七公克）、磅秤一臺、塑膠袋一包、00000
    00000號行動電話等物均為其所有，被告丙○○亦坦承
    於上開時地有接聽甲○○之行動電話，再以自己之行動電話
    回撥，並交付被告甲○○交待之物品與戊○○，及向戊○○
    收取一千元，然均矢口否認有何販賣海洛因之犯行，被告甲○○及其辯護意旨辯稱：同案被告丙○○有關和證人戊○○
    交易毒品之過程有矛盾，因為攸關自己利害，且與證人戊○○供述不一，供述不足採；被告丙○○稱述向被告甲○○購
    買毒品二次，數量龐大，如為自己施用顯然和常情不符，而
    且，被告丙○○供述之購買數量於偵訊、審訊供述不一；證
    人戊○○之通聯，不足以表示證人戊○○和被告甲○○確有
    聯繫；證人鐘涵苓於監獄中和被告丙○○有接見紀錄，被告
    丙○○對於數量、時間的供述匪夷所思；故本件被告甲○○
    涉嫌並無積極證據，至少在被告丙○○部分，事實上違背常
    情，請求為無罪之判決云云。被告丙○○及其辯護意旨辯稱
    ：被告丙○○自己施用毒品都要向被告甲○○購買，如果還
    和被告甲○○共同販賣，很難想像；且證人戊○○到庭表示
    ，交易毒品是放在煙盒，每次證人戊○○打電話給被告甲○○都沒有明講，都只是說要東西而已，所以被告丙○○很難
    可以確定他們在交易毒品，可以證明被告丙○○不知情云云
    。
二、經查：
（一）被告甲○○上開販賣海洛因之情，業據證人鐘涵苓、共同
      被告丙○○、戊○○於偵查中及本院審理時均證述綦詳，
      據證人鐘涵苓結證稱：大約自九十四年七、八月份開始向
      被告甲○○購買毒品海洛因，共十次，每次六千元，均是
      向被告甲○○本人拿海洛因，最後一次買海洛因是十月十
      七日在忠順一街四十號，之前沒有說實話，是怕害到被告
      甲○○，因十月十七日出事那天在警察局的時候，被告甲○○說不要說出來，會害到他，在場的人還有被告丙○○
      、乙○○，而戊○○不曉得有沒有聽到，偵查中時之所以
      會說三、四次及一、二千元，是想說少一點，才不會那麼
      嚴重（參見本院卷一第二二三頁至第二二七頁），核與共
      同被告丙○○證稱：「從甲○○在九十四年九月中旬到忠
      順一街四十號居住，鐘涵苓及她一位女性朋友，幾乎每天
      都來找甲○○，每次都有向甲○○購買海洛因，購買金額
      從一千元至六千元不等，我有看過很多次。」等語相符（
      參見偵字第六○二九號卷第八十一頁）。又據共同被告丙○○證述：「我在九十四年九月底或十月初某日有向甲○○購買二萬三千元海洛因，他交給我一包海洛因是用夾鏈
      袋裝，另外在九十四年十月十幾日有跟他買一千元海洛因
      ，因為之前購買的二萬三千元海洛因已經施用完了，二次
      都是在忠順一街四十號購買，第一次是在二樓購買，第二
      次是在三樓購買，我第一次購買時鐘涵苓好像有看到。」
      （參見偵字第六○二九號卷第八十一頁），核與證人鐘涵
      苓證稱：「（你是否有看過丙○○向甲○○購買毒品？）
      有。（在何時、何地、次數？）是在樓上，最少有一、二
      次。」等語一致（參見本院卷一第二二四頁）。再據證人
      戊○○證稱：「（你何時施用海洛因？）九十四年七月底
      開始，斷斷續續施用，最後一次是十日晚上九點到十二點
      左右。（你這些東西向誰買的？）朋友介紹叫我打電話0
      000000000號向綽號嘉真的人買的。我先用電話
      聯絡，他叫我先到一個地方等，再回撥給我，告訴我東西
      放在哪裡，叫我去拿，並把錢留在那裡。（你身上所查獲
      的海洛因零點二公克一小包是否是向他買的？）是。」（
      參見偵字第六○二九號卷第一二九頁），核與共同被告丙○○證稱：「（提示九十四年十二月十六日偵訊筆錄，戊○○撥的電話是否你接聽……是否有這樣回答？）那是甲○○的電話，甲○○叫我幫他接聽的。那時候他載我姐姐
      去六腳。（是否有用自己的電話回電話給對方？）有，有
      用○九二五那支。（為何用那支電話回電給別人？）那時
      候甲○○跟我說對方的電話沒有錢了，他跟我說對方的電
      話，要我打過去。（甲○○是否有交代你什麼事情？）他
      之前先打電話給我跟我說，他的朋友會打電話來，要我幫
      他接聽，要我把桌上的煙盒放在彰化銀行的公共電話上面
      。然後，我放著戊○○來，要我把他欠給甲○○的錢拿給
      甲○○，他就把錢丟在電話上面，他就走了，他有把煙盒
      拿走。（金錢多少？）我不知道多少錢，回來我就把錢放
      在桌上，我回來就繼續睡覺。（你不認識戊○○，你如何
      在彰化銀行公共電話亭那裡跟他交接？）我去就把東西放
      在上面，我不知道他叫戊○○，他來拿，問我說是否為甲○○的朋友，我說是，他就把錢拿給我要我給甲○○，回
      來之後，我就把錢放在桌子上面。」等情亦相符合（參見
      本院卷二第一二三頁至第一二五頁）。
（二）被告丙○○固辯稱事後才知被告甲○○在販賣海洛因，不
      知當時代甲○○交與戊○○之物係海洛因云云，然其自承
      於本案查獲前曾向被告甲○○購買海洛因，親見被告甲○○販賣海洛因與鐘涵苓，已如上述，且其於偵查中自承「
      在九十四年九月中旬甲○○跟我聯絡上，之前已經好幾年
      沒有聯絡，他跟我說他住的地方警察都會臨檢，因為他有
      在販賣毒品，我就跟他說我在忠順一街四十號公司二、三
      樓可以借他住」等語（參見偵字第六○二九號卷第八十一
      頁），顯見被告丙○○於本案查獲前確已知悉被告甲○○
      有販賣海洛因之事實。況被告丙○○於偵查中亦已坦承：
      「因為甲○○在出門前有交代我如果有人打電話過來，叫
      我幫忙把已經分裝好的海洛因拿過去約定的地點，所以我
      就拿一小包的海洛因放在上述公用電話上，等對方也就是
      戊○○到公用電話亭時，我有跟對方說我是嘉真的朋友，
      他把海洛因拿走並放一千元在公用電話上，好像是一張伍
      佰元及五張壹佰元或是十張壹佰元，我沒有注意，但確定
      不是一張壹仟元，我拿了那一千元就回家，放在桌子上。
      」等語明確（參見偵字第六○二九號卷第八十頁），並有
      被告丙○○親自書寫之自白書一份在卷可稽（參見偵字第
      六○二九號卷第七十四頁至第七十六頁），益證被告丙○○確實明知當時被告甲○○係與戊○○從事買賣海洛因之
      交易，及交付與戊○○之物係海洛因，仍將被告甲○○已
      秤量分裝好之海洛因交付與戊○○，並向戊○○收取販賣
      海洛因之價金十張壹佰元共計一千元（按：本案共扣得現
      金一張壹仟元及十張壹佰元，有嘉義市警察局第二分局卷
      第十頁之筆錄及第五十一頁之照片可稽，而據被告丙○○
      上開供述，證人戊○○應係交付該十張壹佰元），顯然此
      部分被告丙○○與甲○○具有犯意聯絡及行為分擔無誤。
（三）此外，並有在被告二人共同居住處查獲被告甲○○坦承為
      其所有之扣案供販賣海洛因使用之磅秤一臺、上開000
      0000000號行動電話一具、預備供販賣海洛因使用
      之塑膠袋一包，及經鑑驗結果確為海洛因之一大包及十三
      小包（合計驗餘淨重七點五七公克，參見偵字第六○二九
      號卷第一○八頁法務部調查局九十五年一月九日調科壹字
      第一八○○○二一五六號鑑定通知書），被告丙○○所有
      之扣案供販賣海洛因所用之上開0000000000號
      行動電話一具，二人販賣海洛因與戊○○所得之上開現金
      壹佰元共十張等物，及上開共同住處現場照片共二十二張
      、被告丙○○、戊○○行動電話所顯示通聯紀錄之照片共
      四張（參見嘉義市警察局第二分局卷第四十七頁至第五十
      二頁），被告丙○○與戊○○在上開時地交易海洛因過程
      之現場錄影監視器畫面照片共六張（參見偵字第六○二九
      號卷第七十一頁）等可資為證，足證上開證人鐘涵苓、被
      告丙○○、戊○○等之證述，及被告丙○○於偵查中之自
      白與事實相符，均堪採信，被告二人上開所辯，均屬事後
      圖卸之詞，委不足採。
（四）又海洛因乃毒品危害防制條例所列管具成癮性、濫用性之
      第一級毒品，危害社會甚深，嚴禁持有、轉讓、製造、運
      輸及販賣等，罪刑非輕，販賣毒品乃懸為厲禁之重罪，從
      事者莫不極盡隱諱之能事，唯恐遭致查緝，故得來不易之
      毒品，除因特別情事偶爾無償轉讓，間或與人分享外，衡
      情倘無利可圖，諒無平白蹈陷重典無端供應他人之理。而
      毒品交易條件及價格，因處於國家嚴查禁絕之現實環境，
      是求售者可任意增減份量成色，視買賣雙方關係深淺、當
      時之資力、毒品純質、需求程度、交易風險及對價格之接
      受度等因素，與購買者進行磋商。而販賣毒品之獲利，倘
      非坦承犯行翔實供述價量俾得明確核計外，委難覈實，然
      販賣毒品之人，除非特有考量，或別有事證足認係按同一
      價量委買、轉售或無償贈與而確未營利外，既殆無甘罹刑
      章而無所求之可能，則從販入與賣出之量價差異營取利潤
      ，厥乃合情理之推論，尚難遽認販賣毒品營利之事證未足
      ，否則豈非知錯悛悔坦述者難辭重典，而飾卸脫罪者卻反
      得僥倖？殊無是理。本件被告二人矢口否認販賣毒品海洛
      因犯行，然被告甲○○、丙○○、鐘涵苓、戊○○等人彼
      此間，僅止於朋友關係，並無特殊密切之親故關係，卻仍
      鋌而走險，議款交付物稀價昂之海洛因，揆諸上開情理，
      堪認有營利之意圖甚明。本件事證明確，被告二人上開犯
      行均堪認定。
（五）至證人戊○○固證稱曾向被告甲○○購買約五、六次海洛
      因，然為被告甲○○所否認，且除上開於九十四年十月十
      七日該次有被告丙○○之證詞、現場錄影監視器畫面照片
      及交易毒品之現金壹佰元共十張扣案可證堪認屬實外，其
      餘並無其他積極證據可資佐證，自難逕以證人戊○○之單
      一指述，遽採為不利被告甲○○之認定，至為灼然，附此
      敘明。
三、再被告二人行為後，刑法業經修正公布，而於九十五年七月
    一日生效施行。按行為後法律有變更者，適用行為時之法律
    ，但行為後之法律有利於行為人者，適用最有利於行為人之
    法律，現行刑法第二條第一項定有明文。此條係規範行為後
    法律變更所生新舊法律比較適用之準據法，是刑法第二條第
    一項本身雖經修正，但無比較新舊法適用之問題，應一律適
    用裁判時之現行刑法第二條第一項之規定，為「從舊從輕」
    之比較；又新舊刑法關於刑之規定，雖同採從輕主義，惟比
    較時仍應就罪刑有關之共犯、未遂犯、想像競合犯、牽連犯
    、連續犯、結合犯，以及累犯加重、自首減輕暨其他法定加
    減原因（如身分加減）與加減比例等一切情形，綜其全部之
    結果，而為比較，再適用有利於行為人之法律處斷，而不得
    一部割裂分別適用不同之新舊法（最高法院二十四年上字第
    四六三四號判例意旨、九十五年第八次刑事庭會議決議參照
    ）。準此：
（一）刑法第三十三條第五款有關罰金之最低數額部分，修正前
      刑法第三十三條第五款規定：「罰金：（銀元）一元以上
      」，而銀元與新臺幣間之折算，依現行法規所定貨幣單位
      折算新臺幣條例規定，以銀元一元折算新臺幣三元；修正
      後刑法第三十三條第五款則規定：「罰金：新臺幣一千元
      以上，以百元計算之」；經比較修正前、後之規定，修正
      後刑法第三十三條第五款所定罰金之最低數額，較之修正
      前提高，自以修正前刑法第三十三條第五款規定有利於被
      告二人。
（二）刑法第五十六條連續犯之規定，業已刪除，則被告甲○○
      之犯行，因行為後新法業已刪除連續犯之規定，此刪除雖
      非犯罪構成要件之變更，但顯已影響行為人刑罰之法律效
      果，自屬法律有變更，經比較新、舊法結果，仍以被告甲○○之行為時法律即舊法論以連續犯較有利於被告甲○○
      。
（三）修正前刑法第六十四條第二項規定：「死刑減輕者為無期
      徒刑，或為十五年以下，十二年以上有期徒刑。」，修正
      後變更為：「死刑減輕者，為無期徒刑。」；修正前同法
      第六十五條第二項規定：「無期徒刑減輕者，為七年以上
      有期徒刑。」，修正後之規定為：「無期徒刑減輕者，為
      二十年以下十五年以上有期徒刑。」，使法官量刑範圍受
      到限縮，行為人將受到較舊法為重或刑期較高之刑罰，行
      為人受處罰之實質內涵顯有變更，應屬第二條第一項之法
      律變更，經比較新舊法，以被告二人行為時之法律即舊法
      較有利於被告二人。
（四）修正前刑法第六十八條規定：「拘役或罰金加減者，僅加
      減其最高度。」，惟此次刑法修正，既將罰金最低金額修
      正為新臺幣一千元，當不致因加減其最低度，而產生不滿
      一元之零數，允宜與有期徒刑相同，許其最高度及最低度
      同加減之，故併入修正後刑法第六十七條，而規定為：「
      有期徒刑或罰金加減者，其最高度及最低度同加減之。」
      ，本案被告二人茲因累犯加重其刑及情堪憫恕減輕其刑、
      被告甲○○並因連續犯加重其刑（均詳後述），而因刑法
      修正前，關於罰金刑之最低罰金數額僅為銀元一元，即令
      提高倍數後，亦遠較刑法修正後之最低罰金數額（新臺幣
      一千元）為低，故縱令修正前最低罰金數額依修正前刑法
      第六十八條未減輕，亦較修正後最低罰金數額適用修正後
      刑法第六十七條減輕後之金額為低，故修正前之規定較有
      利於被告二人。
（五）綜合上述各條文修正前、後之比較，修正後之刑法規定未
      較修正前規定有利於被告二人，依刑法第二條第一項前段
      之規定，仍應適用修正前規定。
（六）刑法第二十八條條文內容，雖由「二人以上共同實施犯罪
      之行為者，皆為正犯」，修正為「二人以上共同實行犯罪
      之行為者，皆為正犯」，此項條文用語之修正，不影響本
      件之論罪科刑，亦無有利、不利情形，應適用裁判時法律
      論以共同正犯。
（七）又被告二人均於受徒刑之執行完畢後，五年以內故意再犯
      本件有期徒刑以上之罪（詳後述），則不論依修正前刑法
      第四十七條或修正後之刑法第四十七條第一項之規定，均
      構成累犯，對被告二人而言並無有利或不利之情形，自無
      比較新舊法律適用之必要，應逕行適用修正後刑法第四十
      七條第一項規定論以累犯。
（八）刑法第五十九條之規定亦經修正，惟為法院就刑之裁量及
      酌減審認標準見解之明文化，非屬法律之變更，應逕適用
      修正後之刑法第五十九條。
四、按海洛因屬毒品危害防制條例第二條第二項第一款所定之第
    一級毒品。核被告二人之所為，均係犯毒品危害防制條例第
    四條第一項之販賣第一級毒品罪。被告二人持有海洛因之低
    度行為，為販賣之高度行為所吸收，均不另論罪。被告二人
    就販賣海洛因與戊○○部分，具有犯意聯絡及行為分擔，為
    共同正犯。又被告甲○○上開犯行，均時間緊接、方法相同
    ，觸犯構成要件相同之罪名，顯係基於概括犯意反覆為之，
    為連續犯，應依修正前刑法第五十六條規定，論以一罪，原
    應併加重其刑，然因毒品危害防制條例第四條第一項之法定
    本刑為死刑或無期徒刑部分，依法不得加重，是僅就併科罰
    金刑部分予以加重，併此敘明。被告甲○○販賣海洛因與證
    人鐘涵苓共十次，檢察官僅起訴四次，然未據起訴之其餘六
    次與已起訴之四次具有連續犯之裁判上一罪關係，為起訴效
    力所及，基於審判不可分原則，本院自應併予審理。又被告
    甲○○前因違反麻醉藥品管理條例等案件，分別經本院判處
    有期徒刑八月、三年六月確定，並裁定應執行有期徒刑四年
    確定，於九十二年四月二十五日因假釋期滿，未經撤銷假釋
    ，其未執行之刑，以已執行論而執行完畢；被告丙○○前亦
    因違反麻醉藥品管理條例等案件，分別經本院判處有期徒刑
    十月、五年四月，應執行有期徒刑六年確定，於執行中經假
    釋，嗣假釋經撤銷，與另犯偽造文書案件，經臺灣彰化地方
    法院判處有期徒刑一年六月確定接續執行，於九十四年一月
    五日假釋，於九十四年五月二十四日因假釋期滿，未經撤銷
    假釋，其未執行之刑，以已執行論而執行完畢，有臺灣高等
    法院被告前案紀錄表二份在卷可稽，渠等於受徒刑之執行完
    畢後，五年以內故意再犯本件有期徒刑以上之罪，均構成累
    犯，原應併加重其刑，然因毒品危害防制條例第四條第一項
    之法定本刑為死刑或無期徒刑部分，依法不得加重，是僅就
    併科罰金刑部分予以加重，併此敘明。
五、又按販賣第一級毒品罪之法定刑為「死刑或無期徒刑；處無
    期徒刑者，得併科新臺幣一千萬元以下罰金」，然同為販賣
    第一級毒品之人，其原因動機不一，犯罪情節未必盡同，或
    有大盤毒梟者，亦有中、小盤之分，甚或僅止於吸毒者友儕
    間為求互通有無之有償轉讓者亦有之，其販賣行為所造成危
    害社會之程度自屬有異，法律科處此類犯罪，所設之法定最
    低本刑相同，不可謂不重。於此情形，倘依其情狀處以有期
    徒刑，即足以懲儆，並可達防衛社會之目的者，自非不可依
    客觀之犯行與主觀之惡性二者加以考量其情狀，是否有可憫
    恕之處，適用刑法第五十九條之規定酌量減輕其刑，期使個
    案裁判之量刑，能斟酌至當，符合比例原則。查被告二人上
    開販賣海洛因犯行之犯罪情節，當非大盤毒梟者可資等同併
    論，如量處法定最低度刑無期徒刑，殊嫌過重，其犯罪之情
    狀顯可憫恕，爰依刑法第五十九條之規定均減輕其刑，並依
    法先加後減之（法定本刑為死刑或無期徒刑部分，依法不得
    加重）。
六、爰審酌被告二人犯罪之動機、目的、手段、所生危害、智識
    程度，被告甲○○犯後全然否認犯行，未見悔意，被告丙○○於偵查中一度坦承犯行之犯後態度，及被告二人正值青年
    、四肢健全，竟不思循正途賺取金錢，反意圖牟取暴利，販
    賣海洛因予他人，戕害國人健康，暨被告甲○○販賣海洛因
    十餘次，被告丙○○僅與被告甲○○共同販賣海洛因一次等
    一切情狀，分別量處如主文第一項、第二項所示之刑。
七、按查獲之第一級毒品，不問屬於犯人與否，沒收銷燬之；犯
    販賣第一級毒品之罪者，其供犯罪所用或因犯罪所得之財物
    ，均沒收之，如全部或一部不能沒收時，追徵其價額或以其
    財產抵償之，毒品危害防制條例第十八條第一項前段及第十
    九條第一項分別定有明文。扣案之白色粉末十四包，經鑑驗
    結果，確含有海洛因成分，已如上述，為第一級毒品，不問
    屬於犯人與否，均應依毒品危害防制條例第十八條第一項前
    段規定宣告沒收銷燬之。另扣案上開海洛因之外包裝袋十四
    個，均具防止內容物裸露、逸出及潮濕功能，及被告甲○○
    所有，供販賣海洛因使用之磅秤一臺、上開0000000
    000號行動電話一具，及被告丙○○所有，供販賣海洛因
    所用之上開0000000000號行動電話一具，均應依
    毒品危害防制條例第十九條第一項規定宣告沒收，被告甲○○所有預備供販賣海洛因使用之塑膠袋一包，則應依刑法第
    三十八條第一項第二款規定，宣告沒收。至被告甲○○單獨
    販賣海洛因與丙○○、鐘涵苓所得之八萬四千元，應依毒品
    危害防制條例第十九條第一項規定宣告沒收，如全部或一部
    不能沒收時，以其財產抵償之。又共同正犯之犯罪所得為新
    臺幣時，因係合併計算，且於全部或一部不能沒收時以其財
    產抵償之，為避免執行時發生重複沒收、抵償之情形，故各
    共同正犯之間係採連帶沒收主義，於裁判時僅諭知連帶沒收
    ，不得就全體共同正犯之總所得，對各該共同正犯分別重複
    諭知沒收，此與罰金刑應分別諭知、分別執行者不同（最高
    法院九十六年度臺上字第四五六二號刑事判決參照）；再毒
    品危害防制條例第十九條第一項係採相對義務沒收主義，而
    刑法沒收之物，雖指原物，但金錢為代替物，重在兌換價值
    ，而不在原物，自難拘泥於沒收原物之理論，認沒收販賣毒
    品所得之金錢，以當場搜獲扣押者為限，是苟能證明其為販
    賣毒品所得之金錢，均應予以沒收（最高法院七十一年臺覆
    字第二號判例參照）。本件被告二人共同販賣海洛因與戊○○所得之一千元已扣案（至另扣案之一張壹仟元為被告丙○○所有，與本案無涉）之情，業據被告丙○○供述在卷（參
    見本院卷第一四二頁至第一四三頁），並已登帳入庫（參見
    本院卷一第六頁），且於裁判時仍存在且扣押中，即無「全
    部或一部不能沒收」之情形，亦不致於執行時發生重複沒收
    或抵償之可能，逕諭知沒收即可（臺灣高等法院暨所屬法院
    八十八年法律座談會刑事類提案第二十九號法律問題審查暨
    研討結論參照），無庸諭知連帶沒收，附此敘明。
八、公訴意旨另以：被告丙○○基於販賣海洛因之概括犯意，分
    別於九十四年九月下旬某日晚上八時許、同年九月下旬某日
    晚上九許、同年十月某日晚上九許，在嘉義市○○路三六○
    號「合家歡ＫＴＶ」前，各以每小包海洛因三千元、三千元
    、五千元之價格，售予丁○○施用云云。公訴意旨認被告丙○○有上述犯行，無非係以證人丁○○於警詢、偵查中及法
    院審理時之證詞為主要論據。惟依毒品危害防制條例第十七
    條之規定，施用毒品之人供出毒品來源因而破獲者，得減輕
    其刑，是施用毒品者之指證，其真實性有待其他必要證據加
    以補強，俾貫徹刑事訴訟無罪推定及嚴格證明之基本原則。
    良以施用毒品者供述之憑信性本不及於一般人，況依上開規
    定更有得減輕其刑之誘因，其或有為邀輕典而為不實陳述之
    可能，相關損人利己供述之真實性自有合理之懷疑。而所謂
    必要之補強證據，固不以證明販賣毒品犯罪構成要件之全部
    事實為必要，但以與施用者之指證具有相當之關聯性為前提
    ，其經與施用者之指證綜合判斷，已達於通常一般人均不致
    有所懷疑，而得確信施用者之指證為真實者，始得為有罪之
    認定，此為無罪推定原則之必然推演（最高法院九十三年度
    臺上字第六七五○號、九十四年度臺上字第二○三三號等判
    決意旨參照）。查證人丁○○迭經本院傳拘無著，而據其於
    自身所涉施用毒品案件之審理中及警詢時，固曾供稱向被告
    丙○○購買海洛因云云，惟上開供述均未經依法具結之程序
    ，已難擔保其供述之真實性。況其於偵查中經具結程序後之
    證詞係稱：係透過綽號「阿明」之人向被告丙○○購買海洛
    因，錢是交給「阿明」、海洛因也是向「阿明」拿取，是「
    阿明」表示海洛因是向被告丙○○購買的，並告知被告丙○○住在忠順一街三十八號，但伊沒有見過被告丙○○等語（
    參見偵字第六○二九號卷第一二七頁至第一二九頁），顯見
    證人丁○○關於是否向被告丙○○購買海洛因之情節，前後
    所述不一，而由其經具結之證述稱均係聽「阿明」所述，本
    身並未與被告丙○○實際交易海洛因等語，並無法證明被告
    丙○○確有販賣海洛因與證人丁○○之事實，更無法在無其
    他積極證據足以佐證補強之情形下，遽以上開未經具結以擔
    保其供述真實性，並顯然與經具結後之供述相左，且有為邀
    輕典而為不實陳述可能之陳述，逕認被告丙○○確有販賣海
    洛因與證人丁○○，至為灼然，是上開起訴書所舉之證據尚
    不足以認定被告丙○○確有上開犯行甚明。此外，復查無其
    他相關證據足資證明被告丙○○有何檢察官所指販賣海洛因
    與證人丁○○之犯行，基於無罪推定原則，此部分原應為被
    告丙○○無罪之諭知，惟因起訴書認被告丙○○此部分與本
    案經判決有罪部分具有連續犯之裁判上一罪關係，爰不另為
    無罪之諭知，併此敘明。又如前所述，證人丁○○迭經本院
    傳拘無著，已難以調查，且起訴書所舉之證據並不足以認定
    被告丙○○確有上開犯行，是被告丙○○之辯護人請求再傳
    拘證人丁○○，目的亦係為證明被告丙○○並未販賣海洛因
    與丁○○，已無必要，亦附此敘明。
九、據上論斷、應依刑事訴訟法第二百九十九條第一項前段，毒
    品危害防制條例第四條第一項、第十八條第一項前段、第十
    九條第一項，刑法第十一條、第二條第一項前段、第二十八
    條、第四十七條第一項、第五十九條、第三十八條第一項第
    二款，修正前刑法第五十六條，判決如主文。
本案經檢察官徐鈺婷到庭執行職務。
中　　華　　民　　國　九十六　年　  九　　月　二十八 日
                  刑事第四庭  審判長法　官　蔡憲德
                                    法　官　王慧娟
                  　　　　　　　    法　官　吳育霖
上列正本證明與原本無異。
如不服本判決，應於判決送達後十日內向本院提出上訴狀，上訴
書狀依法應敘述具體理由，如未敘述具體理由者，應於上訴期間
屆滿後二十日內補提理由書於本院（均應附繕本）。告訴人或被
害人如對於本判決不服者，應具備理由請求檢察官上訴，其上訴
期間之計算係以檢察官收受判決正本之日期為準。
中　　華　　民　　國　九十六　年　  九　　月　二十八 日
                                    書記官  林美芳
附錄本案論罪科刑法條：
毒品危害防制條例第四條
製造、運輸、販賣第一級毒品者，處死刑或無期徒刑；處無期徒
刑者，得併科新臺幣一千萬元以下罰金。
製造、運輸、販賣第二級毒品者，處無期徒刑或七年以上有期徒
刑，得併科新臺幣七百萬元以下罰金。
製造、運輸、販賣第三級毒品者，處五年以上有期徒刑，得併科
新臺幣五百萬元以下罰金。
製造、運輸、販賣第四級毒品者，處三年以上十年以下有期徒刑
，得併科新臺幣三百萬元以下罰金。
製造、運輸、販賣專供製造或施用毒品之器具者，處一年以上七
年以下有期徒刑，得併科新臺幣一百萬元以下罰金。
前五項之未遂犯罰之。
